【裁判字號】    98,易,2902
【裁判日期】    990520
【裁判案由】    詐欺
【裁判全文】
臺灣板橋地方法院刑事判決              98年度易字第2902號
公  訴  人  臺灣板橋地方法院檢察署檢察官
被      告  乙○○
上列被告因詐欺案件，經檢察官提起公訴（98年度偵字第21798
號），本院判決如下：
    主  文
乙○○幫助意圖為自己不法之所有，以詐術使人將本人之物交付
，處拘役伍拾日，如易科罰金，以新臺幣壹仟元折算壹日。
    事  實
一、乙○○明知金融機構存摺帳戶及提款卡為個人信用之表徵，
    任何人只要有少許之金錢，均可自行到金融機構申請開立存
    款帳戶及申請提款卡，並無特別之窒礙，並可預見將自己所
    有提款卡及密碼等金融帳戶資料交付或提供他人使用，可能
    因此供不法詐騙集團用以詐騙他人將款項匯入後，再加以提
    領，並能預見可能因而幫助他人從事詐欺取財之財產犯罪，
    竟不違背其本意，基於幫助他人犯罪之不確定故意，於民國
    98年2 月25日晚上8 時許之前之某時，在不詳地點，將其所
    有之中華郵政股份有限公司板橋文化路郵局000-0000000000
    0000號帳戶之提款卡及密碼資料均交付予真實姓名、年籍不
    詳之成年人，藉以供詐欺集團成員作為詐騙取財之匯款工具
    ，以此方式幫助該詐欺集團從事詐欺取財之犯行。嗣該集團
    成員竟意圖為自己不法之所有，於98年2 月25日晚間8 時許
    ，佯裝為綽號「小雪」之女子，在網路聊天室向甲○○騙稱
    係鐘點情人，見1 次面2 小時收費新臺幣( 下同) 3000元，
    應先按指示使用提款卡查明身分云云，致甲○○陷於錯誤，
    乃於翌(26)日晚間8 時11分許，在臺北市○○路與羅斯福路
    口之富邦銀行，依照該名女子指示操作自動櫃員機，以匯款
    之方式交付3000元至上揭乙○○帳戶，旋即遭提領一空。嗣
    甲○○發覺受騙，報警處理，始知上情。
二、案經甲○○訴由臺北市政府警察局北投分局移送臺灣士林地
    方法院檢察署檢察官陳請臺灣高等法院檢察署檢察長核轉臺
    灣板橋地方法院檢察署檢察官偵查起訴。
    理  由
壹、程序方面：
    按被告以外之人於審判外之言詞或書面陳述，除法律有規定
    者外，不得作為證據；又被告以外之人於審判外之陳述，雖
    不符合同法第159 條之1 至第159 條之4 之規定，但經當事
    人於審判程序同意作為證據，法院審酌該言詞陳述或書面陳
    述作成時之情況，認為適當者，亦得為證據。當事人、代理
    人或辯護人於法院調查證據時，知有第159 條第1 項不得為
    證據之情形，而未於言詞辯論終結前聲明異議者，視為有前
    項之同意，刑事訴訟法第159 條第1 項及第159 條之5 分別
    定有明文。經查，本判決下列所引用之各該被告以外之人於
    審判外之陳述（包含書面陳述），除公務員職務上製作之紀
    錄文書，並無顯不可信之情況，依刑事訴訟法第159 條之4
    第1 款規定，有證據能力外，其餘亦屬傳聞證據部分，檢察
    官、被告於本院準備程序中均表示沒有意見，且迄於言詞辯
    論終結前亦未聲明異議。本院審酌上開證據資料製作時之情
    況，尚無違法不當及證明力明顯過低之瑕疵，亦認為以之作
    為證據應屬適當，故揆諸前開規定，爰依刑事訴訟法第159
    條之5 規定，認前揭證據資料均有證據能力。
貳、實體方面
一、訊據被告固坦承確有申設前揭帳戶之事實，惟矢口否認有何
    幫助詐欺之犯行，先辯稱：98年2 月24日我的提款卡遺失，
    之後我就不知道所有款項之進出，我是在台北遺失的，因為
    我當兵時有請人家幫忙提款，我把密碼寫在一張紙上，別人
    才會知道我的密碼，後來同年月27日我父親去補登我的存摺
    ，才發現帳戶被凍結云云，後改辯稱：我去查詢餘額，那時
    大約有接近2 千元，我沒有提出來，因為急著上班，將提款
    卡放在口袋，後來去文化路那邊，應該是22號或23號才發現
    遺失，因為我當兵時會請別人幫我領錢，我可能把密碼寫在
    我卡片的夾子裡，我的帳戶一直有用來扣繳我的保險費，也
    一直有薪資匯入，我不可能將之提供詐欺集團云云。經查：
（一）告訴人甲○○遭詐騙集團成員詐騙而陷於錯誤，並於上揭
      時間，依詐騙集團成員之電話指示而操作自動櫃員機後，
      以ATM 轉帳而匯款3 千元至被告所申請使用之中華郵政股
      份有限公司板橋文化路郵局000-00000000000000號帳戶內
      之情節，業據告訴人於警詢中指訴、證述綦詳，並有台北
      市政府警察局北投分局大屯派出所受理詐騙帳戶通報警示
      簡便表格、自動櫃員機交易明細表附卷可稽（見偵查卷第
      31頁、第32頁）。而上開中華郵政帳戶係由被告於88年5
      月26日所聲請開立等情，亦有中華郵政股份有限公司板橋
      郵局98年3 月19日板營字第0980200441號函及存款往來明
      細表存卷可按（見偵查卷第20至28頁），是認證人即告訴
      人上開指訴、證述內容，堪足採信。足見被告之上開帳戶
      確由犯罪集團使用，假藉名義，詐騙被害人將金錢匯入無
      訛。
（二）被告雖以前揭情詞置辯，然所辯情節前後不一，難以憑信
      。證人丙○○於本院審理時固證稱：我在當兵洽公之時，
      我有幫被告提領過錢，被告是將密碼寫在一張紙上，放在
      提款卡之封套上云云，惟證人上開證詞與被告於本院準備
      程序時所供是將密碼寫在卡片之夾子裡之情節齟齬，是證
      人所證是否屬實，即非無疑。再從上開系爭帳戶之交易明
      細觀之，被告按月之薪資入帳僅至98年1 月份，於98年2
      月5 日並未見薪資入帳，而該月扣繳保險費及電信費之後
      於98年2 月25日又提領1 筆1000元，最後帳戶僅餘54元，
      而於98年2 月26日當日即有多筆金額轉入隨即轉出之情，
      亦有被告之郵局存簿內頁影本存卷可按，且被告亦自承其
      後薪資改領現金，保險費改由其母親之帳戶繳交之情，參
      以被告供稱：（98年2 月）22號或23號發現提款卡遺失或
      98 年2月24日提款卡遺失等語（見本院卷第15頁反面），
      若於98年2 月之後確有薪資會正常匯入，何以被告發現提
      款卡遺失，卻未報警處理，亦未立即以電話向上開帳戶郵
      局辦理掛失手續，以免自己之薪資遭他人提領之理，在在
      顯與常情不符，益徵其前揭辯詞，難以憑信。
（三）再另自詐騙集團之角度審酌，渠等既知利用他人之帳戶掩
      飾犯罪所得，應非愚昧之人，當知社會上一般正常之人如
      帳戶存摺、提款卡、印鑑遭竊或遺失，為防止拾得或竊得
      之人盜領其存款或作為不法使用而徒增訟累，必於發現後
      立即報警或向金融機構辦理掛失止付，在此情形下，如仍
      以該帳戶作為犯罪工具，則在渠等向他人詐騙，並誘使被
      害人將款項匯入該帳戶後，極有可能因帳戶所有人掛失止
      付而無法提領，則渠等大費周章從事於犯罪之行為，甘冒
      犯罪後遭追訴、處罰之風險，卻只能平白無故替原帳戶所
      有人匯入金錢，而無法得償犯罪之目的，是以犯罪集團若
      非確定該帳戶所有人不會報警或掛失止付，以確定渠等能
      自由使用該帳戶提款、轉帳，當不至於以該帳戶從事犯罪
      ，故詐騙集團使用一拾得或竊得之帳戶，作為詐騙被害人
      匯款之工具的可能性係微乎其微，觀諸卷附之存戶交易明
      細表，可知被告之上開帳戶內自98年2 月26日多筆金額密
      集的匯入，隨即提領。足見該詐騙集團成員於此時間密集
      向被害人詐騙時，顯有把握該帳戶不會遭被告掛失止付，
      而此等確信，應係來自於被告之自願提供帳戶資料，雙方
      所達成之協議、共識，應堪認定，而被告於98年2 月24日
      帳戶仍有依約扣繳電信費，同年月25日提領一筆1000元後
      於98年2 月26日即出現不正常匯入、提領之情，顯見被告
      應係98年2 月25日將帳戶餘額提領完畢後之某時將前揭帳
      戶蓄意交付予他人使用無疑，其前揭辯解，顯不足採信。
二、一般於金融機構或郵局開設存款帳戶暨請領存摺及提款卡，
    係針對個人身分之社會信用而予以資金流通之經濟活動，具
    有強烈之屬人性格，而金融帳戶為個人理財之工具，申請開
    設並無任何特殊之限制，一般民眾皆得以存入最低開戶金額
    之方式在不同金融機構申請數個存款帳戶使用，乃眾所週知
    之事實，亦為被告所應知，是依一般人之社會經驗，若遇他
    人不自行向金融機構申請存款帳戶，反向他人蒐集金融帳戶
    使用，乃甚為怪異之事，衡情，提供帳戶者對於該等帳戶是
    否係供合法使用，絕無不起疑心之理。又以今日社會，利用
    人頭帳戶供作詐欺取財犯罪工具，迭有所聞，亦經傳播媒體
    廣為報導，被告對此應無不知之理，自可預見向其收受帳戶
    存摺影本及提款卡之真實姓名年籍不詳人士可能利用其所提
    供之金融機構帳戶供作詐騙他人匯入款項之用，藉由將所得
    資金存入後再行領出之過程，以達到隱瞞資金流向及避免提
    款行為人身分曝光之目的，而被告貿然將重要且專屬個人之
    金融卡、密碼交予該名不詳人士使用，顯有容任該名不詳人
    士利用其申請開立之銀行帳戶作為詐欺取財犯罪工具發生之
    本意。況被告之帳戶於98年2 月25日僅餘54元之情，亦經本
    院當庭勘驗帳戶明細無訛（見本院卷第47頁），益徵被告在
    不損及自己利益之情形下，縱該不詳人士利用其上開帳戶作
    為詐欺取財犯罪工具，亦不違其本意，是其確有幫助他人詐
    欺取財之不確定故意，至為灼然。綜上所述，本件事證明確
    ，被告犯行堪予認定，應依法論科。
三、按刑法上之幫助犯，係對於犯罪與正犯有共同之認識，而以
    幫助之意思，對於正犯資以助力，而未參與實施犯罪之行為
    者而言。本件被告提供帳戶讓被害人存入款項，並未實際參
    與詐騙集團成員對被害人施用詐術之行為，是核其所為，應
    係犯刑法第30條第1 項、第339 條第1 項之幫助詐欺取財罪
    。被告係幫助他人犯罪之幫助犯，應依刑法第30條第2 項，
    按正犯之刑減輕之。爰審酌被告並無前科，素行尚佳，其提
    供帳戶予詐欺集團作為犯罪使用，增加被害人尋求救濟之困
    難，並使犯罪之訴追趨於複雜，擾亂社會正常交易安全，本
    件被害人受詐騙金額不高，及被告犯後猶設詞飾卸，未見悔
    意等一切情狀，量處如主文所示之刑，並諭知易科罰金之折
    算標準，以示懲儆。
四、被告提供之本案帳戶之金融卡及密碼等資料，因已列為警示
    帳戶，無再提供詐欺集團使用之虞，又非違禁物，爰不宣告
    沒收，附此敘明。
據上論斷，應依刑事訴訟法第299 條第1 項前段，刑法第339 條
第1 項、第30條第1 項前段、第2 項、第41條第1 項前段，刑法
施行法第1 條之1 第1 項、第2 項前段，判決如主文。
本案經檢察官賴建如到庭執行職務。
中    華    民    國    99    年    5     月    20    日
                  刑事第四庭  審判長法  官  樊季康
                                    法  官  劉元斐
                                    法  官  徐子涵
上列正本證明與原本無異。
如不服本判決，應於判決送達後10日內敘明上訴理由，向本院提
出上訴狀 (應附繕本) ，上訴於臺灣高等法院。其未敘述上訴理
由者，應於上訴期間屆滿後20日內向本院補提理由書「切勿逕送
上級法院」。
                                    書記官  張桐嘉
中    華    民    國    99    年    5     月    21    日
附錄本案論罪科刑法條全文：
刑法第339條第1項：
意圖為自己或第三人不法之所有，以詐術使人將本人或第三人之
物交付者，處 5 年以下有期徒刑、拘役或科或併科 1,000 元以
下罰金。

司法院資訊處製作；財團法人民間司法改革基金會備份。
